臺灣臺北地方法院民事判決
110年度訴字第3181號
原      告  中國信託商業銀行股份有限公司


法定代理人  利明献  


訴訟代理人  林益瑤  

            楊忠聲  
被      告  林益盛（原名：林鐵俊）



            鍾碧蓮  
            林宏霖  
上列當事人間請求代位分割遺產事件，本院於民國110年11月3日
言詞辯論終結，判決如下：
    主      文
一、被告鍾碧蓮、林宏霖與原告之被代位人林益盛（原名：林鐵
    俊）公同共有被繼承人王智如附表一所示遺產，應依附表二
    所示之比例，分割為共有。
二、原告對被告林益盛（原名：林鐵俊）部分之訴駁回。
三、訴訟費用由被告林宏霖負擔4/9，由被告鍾碧蓮負擔1/9，餘
    由原告負擔。
    事實及理由
壹、程序方面
一、本件銀行代位請求分割遺產事件，依司法院秘書長民國101
    年5月31日秘台廳少家二字第1010015417號函意旨，非屬家
    事事件，應由本院依民事訴訟法審理、裁判。
二、原告請求分割被繼承人王智如附表一所示遺產，是因本院轄
    內之不動產物權涉訟，依民事訴訟法第10條第1項規定，本
    件訴訟專屬本院管轄。
三、原告起訴時已請求就附表一所示之遺產進行分割，嗣於訴訟
    繫屬中依查報之資料特定被繼承人王智與被告之姓名、年籍
    （見本院卷第84頁），核屬補充或更正其事實上之陳述，並
    非為訴之變更或追加。
四、被告林益盛（原名：林鐵俊）未於言詞辯論期日到場，核無
    民事訴訟法第386條各款所列情形，爰依原告之聲請，由其
    一造辯論而為判決。
貳、實體方面
一、原告主張：被告林益盛積欠原告信用卡費本金45,361元及利
    息未為清償，經臺灣基隆地方法院（下稱基隆地院）基隆簡
    易庭以105年度基小字第1066號小額民事判決確定在案，並
    經基隆地院核發109年度司執字第5439號債權憑證，惟林益
    盛迄今仍未清償。林益盛與親哥哥林宏霖、同母異父之姊姊
    鍾碧蓮3人共同繼承祖先王智所遺如附表一所示之遺產，其
    應繼分比例詳如附表二所示，惟林益盛怠於行使權利，未曾
    請求分割。爰依民法第242條、第1164條規定，代位請求分
    割遺產，並聲明：被告公同共有被繼承人王智如附表一所示
    遺產，應依如附表二所示之比例分割為分別共有。
二、被告答辯：
　㈠鍾碧蓮、林宏霖陳稱：其等無法確認原告所稱林益盛積欠之
    信用卡費金額是如何計算，至於分割方法請依法判決等語。
　㈡林益盛未於言詞辯論期日到場，亦未提出書狀作任何聲明或
    陳述。
三、本院之判斷：
　㈠按債務人怠於行使其權利時，債權人因保全債權，得以自己
    之名義，行使其權利，民法第242條前段有明文規定。次按
    請求分割公同共有物之訴，訴訟標的對於全體共有人必須合
    一確定，屬固有必要共同訴訟，原應由同意分割之共有人起
    訴，並以反對分割之其他共有人全體為共同被告，當事人適
    格始無欠缺；惟債權人基於民法第242條規定，代位行使債
    務人之權利，自無再以被代位人（即債務人）為共同被告之
    餘地，此有臺灣高等法院暨所屬法院107年法律座談會民事
    類提案第12號研討結果可參。是以，原告代位林益盛請求分
    割遺產，林益盛僅為被代位人，不具被告適格。
　㈡按債務人怠於行使其權利時，債權人因保全債權，得以自己
    之名義，行使其權利；繼承人有數人時，在分割遺產前，各
    繼承人對於遺產全部為公同共有；繼承人得隨時請求分割遺
    產，民法第242條、第1151條、第1164條前段分別定有明文
    。各繼承人對於繼承之公同共有不動產之分割請求權，性質
    上為具有財產價值之權利，債權人自得依民法第242條規定
    代位行使，不因債權人得聲請強制執行債務人之公同共有權
    利而受影響，此有最高法院107年度台上字第92號民事判決
    意旨可據。查林益盛積欠原告信用卡費146,426元，及其中4
    5,361元自104年9月1日起至清償日止，按週年利率15％計算
    之利息，經基隆地院基隆簡易庭以105年度基小字第1066號
    小額民事判決確定在案，其卷內公務員國民旅遊卡專用申請
    書、信用卡約定條款、帳務明細互核相符，堪認屬實。又該
    債權經強制執行無結果，經基隆地院核發109年度司執字第5
    439號債權憑證（見店簡卷第45、47頁），可見林益盛迄今
    仍未清償。是以，原告代位林益盛起訴請求分割遺產，與法
    相符。
　㈢查附表一所示之不動產，為日治時期王智（明治5年［民前40年］7月29日生，昭和15年［民國29年］12月8日死亡）之遺產，經輾轉繼承後，已於107年7月20日辦畢繼承登記，由林益盛、鍾碧蓮、林宏霖3人繼承並公同共有，其應繼分比例如附表二所示等情，有土地公務用謄本（見店簡卷第191-211頁）、歷年人工登記簿冊資料（見店簡卷第119-145頁）、新北市新店地政事務所107年新登字第87680號繼承登記申請書（見店簡卷第59-63頁）、繼承系統表（見店簡卷第65頁）、繼承人戶籍資料（見店簡卷第67-117、151-179頁）、遺產稅逾核課期間案件證明書（見店簡卷第181-187頁）等件在卷可查，鍾碧蓮、林宏霖均不爭執（見本院卷第85頁），堪予認定。
　㈣林益盛、鍾碧蓮、林宏霖並無不分割遺產之協議存在，法律
    亦未禁止該3人分割遺產。原告雖就林益盛與鍾碧蓮、林宏
    霖公同共有如附表一所示遺產聲請強制執行，經本院民事執
    行處以110年2月4日北院忠110司執黃字第14170號辦畢查封
    登記（見本院卷第193-195、197-198、207-209頁）；然而
    ，原告本件代位請求分割，是為了進一步拍賣取償所必要的
    行為，於執行效果並無妨礙，依強制執行法第51條第2項規
    定，自不受上述查封登記之影響。
　㈤原告請求將附表一所示遺產按林益盛、鍾碧蓮、林宏霖3人之
    應繼分比例（如附表二）分割為共有，鍾碧蓮、林宏霖就之
    亦無意見（見本院卷第85頁），足見該分割方法應屬適當。
四、綜上所述，原告依民法第242條、第1164條規定，代位林益
    盛請求被告鍾碧蓮、林宏霖將被繼承人王智如附表一所示遺
    產，依附表二所示之比例分割為共有，為有理由，應予准許
    。惟原告不應列林益盛為被告，其對林益盛之訴為無理由，
    應予駁回。
五、本件事證已臻明確，兩造其餘主張、攻擊防禦方法及所提證
    據，經審酌後認於本件判決結果不生影響，爰不逐一論駁，
    併此敘明。
六、據上論結，本件原告之訴為一部有理由、一部無理由，依民
    事訴訟法第385條第1項前段、第79條、第80條之1、第85條
    第1項但書，判決如主文。
中　　華　　民　　國　　110 　年　　11　　月　　24　　日
                  民事第三庭  審判長法　官　方祥鴻
　　　　　　　　　　　　　　　　　　法　官　陳裕涵
　　　　　　　　　　　　　　　　　　法　官　王沛元
以上正本係照原本作成。
如對本判決上訴，須於判決送達後20日內向本院提出上訴狀。如
委任律師提起上訴者，應一併繳納上訴審裁判費。
中　　華　　民　　國　　110 　年　　11　　月　　24　　日
                                    書記官  顏莉妹
附表一　被繼承人王智遺產列表
編號 地號 面積 權利範圍 1 新北市○○區○○○段○○○○○段0000地號 1,697㎡ 1/5 2 新北市○○區○○○段○○○○○段0000地號 2,270㎡ 1/1 3 新北市○○區○○○段○○○○○段00地號 175㎡ 1/6 
附表二　被告應繼分比例
編號 姓名 應繼分 1 林益盛 4/9 2 鍾碧蓮 1/9 3 林宏霖 4/9